臺灣高等法院高雄分院刑事判決　　　　 96年度上易字第575號
上　訴　人　臺灣高雄地方法院檢察署檢察官
被　　　告　甲○○
　　　　　　　　　　現於臺灣高雄女子監獄執行中
上列上訴人因被告竊盜案件，不服臺灣高雄地方法院96年度易字
第293 號中華民國95年4 月30日第一審判決（起訴案號：臺灣高
雄地方法院檢察署96年度偵字第1560號），提起上訴，本院判決
如下：
    主  文
原判決撤銷。
甲○○犯竊盜罪，處有期徒刑陸月，如易科罰金，以銀元參佰元
即新台幣玖佰元折算壹日，減為有期徒刑參月，如易科罰金，以
銀元參佰元即新台幣玖佰元折算壹日。
    事  實
一、緣甲○○自民國92年8 月17日起任職阿瘦實業股份有限公司
    （下稱阿瘦公司），擔任該公司址設高雄縣鳳山市○○路
    118 之1 號鳳山一店門市（下稱鳳山一店）之會計，平日負
    責該店每日營業額之核算、保管禮券及零用金等職務。詎甲
    ○○為清償其信用卡卡債，竟自95年3 月2 日起迄同年6 月
    3 日止，連續將其業務上所掌管面額共計新台幣（下同）
    100 萬元之禮券侵占入己，並將部分禮券變現償債，為掩飾
    所侵占而短少之禮券不被發現，復連續向阿瘦公司五甲店店
    長黃琬勻及鳳山二店店長邱怡欣二人，佯以鳳山一店禮券不
    敷使用為由，詐取各該店內所有面額分別計50萬元、25萬元
    禮券後，置回鳳山一店充作該店庫存之禮券（所涉業務侵占
    及詐欺取財罪部分，業經另案起訴並由本院於96年3 月29日
    以96年度上易字第20號判決確定在案）。嗣於95年6 月20日
    14 時 許，五甲店店長黃琬勻至鳳山一店，欲向鳳山一店店
    長曾麗珍索討前揭甲○○佯以鳳山一店名義調取之50萬元禮
    券，曾麗珍驚覺有異並清點其店內庫存，發現亦短少25萬元
    禮券，乃要求甫於同日（即96年6 月20日）調職至鳳山二店
    擔任銷售人員之甲○○返回鳳山一店說明。詎甲○○為避免
    事跡敗露，竟另行基於意圖為自己不法所有之犯意，於96年
    6 月20日14時30分許，趁人不注意之際，未經鳳山二店店長
    邱怡欣之同意，在鳳山二店倉庫內竊取面額共計75萬元禮券
    （面額為500 元），得手後旋持至鳳山一店以應付盤點，致
    曾麗珍誤信該75萬元禮券即其店內所短少25萬元及向五甲店
    所借調50萬元之禮券，而分別依上開短少及借調之數額取回
    店內及返還五甲店。嗣經鳳山一店店員向曾麗珍告知甲○○
    返回店內時神情有異，且手提一袋不明物品匆忙進入倉庫，
    曾麗珍心生疑竇，致電鳳山二店請其確認該店內禮券數量，
    鳳山二店於同日19時20分許，清點後始發現短少75萬元之禮
    券，曾麗珍即偕同店內人員前往甲○○住處追問，甲○○亦
    坦承有竊取上開75萬元禮券，因而查悉上情。
二、案經台灣高雄地方法院檢察署檢察官自動檢舉偵查起訴。
    理  由
壹、證據能力部分：
一、按被告以外之人於偵查中向檢察官所為陳述，除顯有不可信
    之情況者外，得為證據，刑事訴訟法第159 條之1 第2 項定
    有明文。偵查中對被告以外之人所為之偵查筆錄，或被告以
    外之人向檢察官所提之書面陳述，性質上均屬傳聞證據。惟
    現階段刑事訴訟法規定檢察官代表國家偵查犯罪、實施公訴
    ，依法其有訊問被告、證人及鑑定人之權，證人、鑑定人且
    須具結，而實務運作時，檢察官偵查中向被告以外之人所取
    得之陳述，原則上均能遵守法律規定，不致違法取供，其可
    信度極高。職是，被告以外之人前於偵查中已具結而為證述
    ，除反對該項供述得具有證據能力之一方，已釋明「顯有不
    可信之情況」之理由外，不宜即遽指該證人於偵查中之陳述
    不具證據能力。證人曾麗珍、邱怡欣於偵查中以證人身分具
    結後之陳述，被告均未曾提及檢察官在偵查時有不法取供之
    情形，且未釋明上開供述有顯不可信之情況，依前述說明，
    渠等於偵查中之證言自具有證據能力。
二、按被告以外之人（包括證人、鑑定人、告訴人、被害人及共
    同被告等）於審判外之陳述雖不符刑事訴訟法第159條之1至
    之4等4條之規定，而經當事人於審判程序同意作為證據，法
    院審酌該言詞陳述或書面陳述作成時之情況，認為適當者，
    亦得為證據；當事人、代理人或辯護人於法院調查證據時，
    知有刑事訴訟法第159條第1項不得為證據之情形，而未於言
    詞辯論終結前聲明異議者，視為有前項之同意，同法第159
    條之5 定有明文。本件證人黃琬勻、曾麗珍、邱怡欣等於警
    詢之陳述，及卷附扣押筆錄、目錄表、贓證物認領保管單等
    書面資料，其性質雖屬傳聞證據，又查無符合同法第159 條
    之1 至之4 等前四條之情形，然被告及檢察官已知上述書面
    陳述乃傳聞證據，於本院準備程均表示無意見，且未於言詞
    辯論終結前表示異議，本院審酌上開證人之陳述及書面資料
    作成時，並無不當取證之情形，認為以之作為本案之證據亦
    屬適當，是上開證人之陳述及書面資料自具有證據能力。
三、再按傳聞法則乃對於被告以外之人於審判外之言詞或書面陳
    述，亦即針對被告以外之人於審判外以言詞或書面所為之供
    述證據所為之規範。卷附禮券照片（見警卷35-36 頁），係
    以科學、機械之方式，對於當時拍攝狀況所為忠實且正確之
    記錄，性質上並非供述證據，自無刑事訴訟法第159 條第1
    項規定之適用，附此敘明。
貳、實體部分：
一、訊據上訴人即被告甲○○（下稱被告）供承確有從鳳山二店
    竊取上開禮券75萬元之事實不諱，惟矢口否認有竊盜之犯行
    ，辯稱：我並沒有佔據的意圖，因為我有侵占鳳山一店之禮
    券，後來調職到鳳山二店時，為了避免被發現，所以竊取鳳
    山二店之禮券以應付鳳山一店之盤點，我並沒有私自使用，
    也沒有佔據為自己不法所有之意圖云云。經查：
  (一)被告於上揭時、地任職阿瘦公司鳳山一店之會計人員，侵占
    鳳山一店共計100 萬元之禮券，嗣調職前往鳳山二店擔任銷
    售人員，為應付鳳山一店之盤點，而自鳳山二店竊取75萬元
    禮券等事實，業據被告於警詢、偵查、原審及本院審理時自
    承不諱（見警卷第1-4 頁、檢二卷49-51 頁、原審卷33-38
    頁、本院卷第20頁），核與證人曾麗珍、邱怡欣於警詢、偵
    查中證述情節相符（見警卷第8-11頁、第12-14 頁、檢一卷
    第10-11 頁），並有卷附扣押筆錄、扣押物目錄表、贓證物
    認領保管單各1 份、上開竊取之禮券照片附卷可佐（見警卷
    第18-25 頁、第35-36 頁），被告此部分自白核與事實相符
    ，堪認此部分情節屬實。
  (二)依證人鳳山二店職員邱怡欣警詢時證稱：我於95年6 月20日
    晚上7 時20分許於店內盤點時發現短少有價境券價值面額新
    台幣75萬元，而後反映給鳳山一店之店長兼區長曾麗珍知悉
    ，區長曾麗珍與課長謝譯瑱驅車前往甲○○之住家詢問，甲
    ○○也坦承有竊取鳳山二店之有價證券計75萬元等語（見警
    卷第13頁背面），足見本件被告自鳳山二店竊取上開禮券後
    ，確實將該禮券持至鳳山一店倉庫存放，以應付鳳山一店之
    盤點，且經鳳山二店及時發現而查獲上情。是被告確已破壞
    鳳山二店對上開75萬元禮券之持有關係至明。
  (三)被告於原審審理時雖辯稱：「當時因為鳳一店店長說禮券有
    少，打電話給我，叫我下午去盤點，那時候我很急，就先拿
    鳳二店的禮券去，事後再還回去，沒有想到會犯下竊盜犯行
    ，原本只是說好盤點而已，只是想要拿鳳二店的禮券去應付
    鳳一店的盤點」、「（問：如果本件沒有當場發現，妳會如
    何作？）我就會盤點完後原封不動就還回去，因為從頭到尾
    都是鳳一店的禮券有少」、「（問：盤點後有辦法拿回去？
    ）可以」、「（問：鳳一店盤點完後，仍然可以輕易拿走？
    ）可以，盤點完後他們當時比較不會去注意到這個細節」等
    語（見原審卷第37頁）。惟查：
  1.按動產竊盜罪之成立，以他人所有之財物移轉於自己所持為
    其要件之一（最高法院18年上字第177 號判例參照）；刑法
    上之竊盜罪，係以竊取他人所持有之物為成立要件（最高法
    院19年上字第1673號判例參照）；刑法上之竊盜罪，須意圖
    為自己或第三人不法之所有，而取他人所有物，為其成立要
    件，最高法院23年上字第1892號亦著有判例；又無不法所有
    之意圖，取得他人之物為一時之用，或得謂之使用竊盜，而
    認與刑法上之竊盜罪有別，惟如就物為攸關權義或處分之行
    為，縱事後物歸原主，得否謂僅屬使用竊盜而不構成竊盜罪
    ，自非無疑（最高法院86年度台上字第4976號判決足參）。
  2.本件被告前已侵占阿瘦公司鳳山一店共計100 萬元之禮券，
    嗣調職前往鳳山二店擔任銷售人員，為應付鳳山一店之盤點
    ，而自鳳山二店竊取75萬元禮券等事實，已經被告供承明確
    ，業如前述。探究本案被告為何從鳳山二店竊取75萬元禮券
    之動機，係因被告原任職會計之鳳山一店短少禮券25萬元，
    及被告曾私下向五甲店店長黃琬勻詐取50萬元禮券，而黃琬
    勻於95年6 月20日前往鳳山一店，欲向鳳山一店店長曾麗珍
    索討前揭被告佯以鳳山一店名義調取之50萬元禮券，故曾麗
    珍始要求被告返回鳳山一店說明緣由。被告於原審雖辯稱：
    伊為避免事跡敗露，而竊取鳳山二店75萬元禮券以應付盤點
    ，盤點完後就會還回去云云。然被告前侵占鳳山一店100 萬
    元禮券所留下之缺口，始終未彌補，被告亦可預見上開所竊
    取之75萬元禮券，在未被發現而情況一切順利下，該禮券於
    盤點後必會立即返還給五甲店店長黃琬勻50萬元，其餘的25
    萬元禮券，亦會彌補被告前所侵占鳳山一店禮券之短缺，且
    事後證實確為如此，故並非如被告於審理中所辯：上開竊取
    之75萬元禮券，於應付盤點後，仍然可以原封不動還回鳳山
    二店。準此，被告客觀上確有未經鳳山二店店長同意而竊取
    75萬元禮券之行為，所為確破壞鳳山二店對於該禮券的持有
    關係，而由被告建立新的持有關係，被告將其持往鳳山一店
    應付盤點，並有處分非自己所有物之行為；且被告亦可預見
    該禮券已經無法順利返還鳳山二店，是被告主觀上有為自己
    不法所有之意圖亦甚明確。被告所辯伊沒有佔據為自己不法
    所有之意圖云云，應係臨訟避就之詞，不足採信。
  (四)綜上所述，本件事證明確，被告前開犯行已堪認定，應予依
    法論科。
三、按行為後法律有變更者，適用行為時之法律，但行為後之法
    律有利於行為人者，適用最有利於行為人之法律，修正後刑
    法第2 條第1 項定有明文。再按本次法律變更，比較時應就
    罪刑有關之共犯、未遂犯、想像競合犯、牽連犯、連續犯、
    結合犯，以及累犯加重、自首減輕暨其他法定加減原因（如
    身分加減）與加減例等一切情形，綜其全部罪刑之結果而為
    比較（最高法院95年5 月23日95年度第8 次刑庭會議決議參
    照）。查本件被告行為後，有關論罪科刑所適用之刑法業於
    94年2 月2 日修正公布，95年7 月1 日起施行，而有下列變
    更，茲分述如下：
  (一)罰金刑部分：被告行為後，刑法第33條關於罰金數額之規定
    ，由銀元1 元以上，修正為新臺幣1 千元以上，以百元計算
    。其修正結果，上開各罪法定刑之罰金刑最高額部分數額雖
    與修正前相同，惟最低額部分則均已提高為新臺幣1 千元，
    經比較新、舊法之結果，應以被告行為時之舊法對其較為有
    利。
  (二)被告行為後，刑法第41條第1 項前段已有修正，被告行為時
    之刑法第41條第1 項前段規定：「犯最重本刑為5 年以下有
    期徒刑以下之刑之罪，而受6 個月以下有期徒刑或拘役之宣
    告，因身體、教育、職業、家庭之關係或其他正當事由，執
    行顯有困難者，得以1 元以上3 元以下折算1 日，易科罰金
    」。又行為人行為時之易科罰金折算標準，修正前罰金罰鍰
    提高標準條例第2 條前段（現已刪除）規定，就其原定數額
    提高為100 倍折算1 日，則本件行為人行為時之易科罰金折
    算標準，應以銀元300 元折算1 日，經折算為新臺幣後，應
    以新臺幣900 元折算為1 日。至於94年1 月7 日修正、95年
    7 月1 日公布施行之刑法第41條第1 項前段，則規定：「犯
    最重本刑為5 年以下有期徒刑以下之刑之罪，而受6 個月以
    下有期徒刑或拘役之宣告者，得以新臺幣1000元、2000元或
    3000元折算1 日，易科罰金」。比較修正施行前後之易科罰
    金折算標準，以95 年7月1 日施行前之規定，較有利於行為
    人，則應依刑法第2條 第1 項前段，適用修正前刑法第41條
    第1 項前段規定，定其折算標準。
四、核被告所為，係犯刑法第320條第1項之竊盜罪。又被告犯罪
    時間，在民國96年4 月24日以前，合於中華民國96年罪犯減
    刑條例所定減刑條件，應依法減其宣告刑二分之一。
五、原審未察遽為被告無罪之諭知，自有未洽。檢察官執此提起
    上訴，為有理由，自應由本院將原判決撤銷改判。爰審酌被
    告前於93年間，因業務侵占案件經原審以93年度易字第409
    號判處有期徒刑6 月，緩刑2 年確定在案，有台灣高等法院
    被告前案紀錄表1 份在卷可稽（見本院卷第10頁），猶不知
    潔身自愛，再犯本案竊盜罪，殊有不該，且犯後於偵訊、原
    審及本院審理時均一再否認有竊盜犯意，意圖卸責，尚不知
    及時悔悟，及審酌被告所竊取之禮券已由被害人領回，損害
    尚屬輕微，及被告犯罪之動機、手段等一切情狀，爰量處如
    主文第2 項所示之刑，並依96年罪犯減條例所定減刑條件，
    依法減其宣告刑二分之一，另依修正前刑法第41條第1 項前
    段諭知易科罰金之折算標準。
據上論斷，應依刑事訴訟法第369條第1項、第364條、第299條第
1 項前段，刑法第2 條第1 項前段、第320 條第1 項，修正前刑
法第41條第1 項前段，修正前罰金罰鍰提高標準條例第1 條前段
、第2 條，中華民國96年罪犯減刑條例第2 條第1 項第3 款、第
7 條、第9 條，判決如主文。
本案經檢察官林慶宗到庭執行職務。
中　　華　　民　　國　　96　　年　　8 　　月　　14　　日
                  刑事第八庭    審判長法  官  李炫德
                                      法  官  簡志瑩
                                      法  官  陳志銘
以上正本證明與原本無異。
不得上訴。
中　　華　　民　　國　　96　　年　　8 　　月　　14　　日
　　　　　　　　　　　　　　　　　　　書記官  盧雅婷
附錄本件判決論罪科刑法條：
中華民國刑法第320條第1項：
意圖為自己或第三人不法之所有，而竊取他人之動產者，為竊盜
罪，處5 年以下有期徒刑、拘役或 5 百元以下罰金。
